臺灣高雄地方法院交通事件裁定　　　　　96年度交聲字第50號
移送機關　　交通部公路總局高雄區監理所
異　議　人　甲○○
上列異議人即受處分人因違反道路交通管理處罰條例案件，不服
高雄市政府96年1 月2 日所為之處分（原處分：高監營裁字裁
00-00000號、高監營裁字裁00-000000 號），聲明異議，本院裁
定如下：
    主  文
異議駁回。
    理  由
一、異議意旨略以：依違反道路交通管理事件統一裁罰基準第44
    條第1 項規定「違反道路交通管理事件行為人，未依規定自
    動繳納罰款，或未依規定到案聽候裁決，處罰機關依基準表
    於舉發違反道路交通管理事件通知單送達且逾越應到案期限
    60 日 後之3 個月內，逕行裁決之。」查該違規通知單，已
    逾5 年之久，對此交通違規單已不復記憶，而處罰機關無故
    延宕數年後加以裁決，實為不公。又按行政罰法業於民國94
    年1 月14日經立法院三讀通過，並於95年2 月5 日公布施行
    ，查行政罰法第27條第1 項規定，行政罰之裁處權，因3 年
    期間之經過而消滅」，爰此，交通違規案件應不適用民法第
    125 條之時效規定，交通部公路總局高雄區監理所之處分，
    顯有錯誤，為此狀請鈞院撤銷原處分等語。
二、本件異議人分別於87年8 月1 日21時50分許騎乘車牌號碼OG
    K-188 號重型機車行經高雄縣五甲路時，及於88年10月3日
    17時25分許，騎乘上開機車行經高雄市○○路時，因無照駕
    駛及未戴安全帽，為警攔停掣單舉發，並經異議人簽名其上
    之事實，有高雄縣政府警察局87年8 月1 日警刑交字第9519
    4 號、高雄市政府警察局88年10月3 日高市警刑第573575號
    舉發違反道路交通管理事件通知單影本、交通部公路總局高
    雄區監理所95年1 月2 日高監營裁字裁00-00000號、高監營
    裁字裁00-000000 號裁決書各1 件附卷可稽。是以，異議人
    確有在前述時間及地點未領有駕照騎乘機車及騎乘機車未戴
    安全帽之違規事實，要屬無疑。
三、於94年2 月4 日公布，95年2 月5 日施行之行政罰法第45條
    規定：「本法施行前違反行政法上義務之行為應受處罰而未
    經裁處，於本法施行後裁處者，除第15條、第16條、第18條
    第2 項、第20條及第22條規定外，均適用之」。本案原處分
    機關系爭裁決均係於96年1 月2 日作成，依上開規定，自有
    行政罰法上開規定之適用。依行政罰法第5 條規定：「行為
    後法律或自治條例有變更者，適用行政機關最初裁處時之法
    律或自治條例。但裁處前之法律或自治條例有利於受處罰者
    ，適用最有利於受處罰者之規定」。
  (一)異議人行為時之道路交通管理處罰條例第21條第1 項第1 款
    規定：「汽車駕駛人，有左列情形之一者，處2,000 元以上
    4,000 元以下罰鍰，並禁止其駕駛，扣留其車輛牌照：一未
    領有駕駛執照駕車者。」異議人行為後，同條例該條規定於
    90年1 月17日修正，90年6 月1 日施行，修正後同條例第21
    條第1 項第1 款規定：「汽車駕駛人，有左列情形之一者，
    處新臺幣6,000 元以上12,000元以下罰鍰，並當場禁止其駕
    駛及扣留其車輛牌照：一未領有駕駛執照駕車者。」惟同條
    例又於94年12月28日修正，95年7 月1 日施行，修正後同條
    例第21條第1 項第1 款規定「汽車駕駛人，有下列情形之一
    者，處新臺幣6,000 元以上12,000元以下罰鍰，並當場禁止
    其駕駛：一未領有駕駛執照駕駛小型車或機器腳踏車。」經
    比較結果，裁處時之法律有利於受處罰者，應適用最有利於
    受處罰者之裁處時（即94年12月28日修正，95年7 月1日 施
    行）之同條例第21條第1 項第1 款規定裁處。
  (二)另異議人行為時之道路交通管理處罰條例第31條第3 項前段
    規定：「機器腳踏車駕駛人及附載座人，未戴安全帽者，處
    駕駛人新臺幣500 元罰鍰。」異議人行為後，同條例該條規
    定迭經2 次修正（90年1 月17日修正，90年6 月1 日施行，
    及於94年12月28日修正，95年7 月1 日施行），修正後同條
    例第31條第6 項規定「機器腳踏車駕駛人或附載座人未依規
    定戴安全帽者，處駕駛人新臺幣500 元罰鍰」，現行道路交
    通管理處罰條例第31條第6 項僅為文字修正及移列，其構成
    要件及法律效果均未變更，並無有利不利之情形，不生比較
    新舊法之問題，仍應適用行政機關最初裁處時即現行道路交
    通管理處罰條例第31條第6 項規定。
四、按因違反道路交通管理處罰條例之行為經警開立違規舉發單
    ，該違規舉發單僅屬交通主管機關據以裁罰之依據，並非交
    通主管機關所為之終局性裁罰處分，而行為人因交通違規遭
    開立違規舉發單後，迄至移送交通主管機關裁罰之期間，道
    路交通管理處罰條例並未設有時效之規定。惟道路交通管理
    處罰條例所定罰鍰之裁罰，係屬行政罰法中所稱行政罰之性
    質，則其時效即應適用於94年2 月5 日制訂公布、於95年2
    月5 日生效施行之行政罰法相關規定。而行政罰法第27條第
    1 項、第2 項分別規定：「行政罰之裁處權，因3 年期間之
    經過而消滅。」「前項期間，自違反行政法上義務之行為終
    了時起算。但行為之結果發生在後者，自該結果發生時起算
    。」第45條規定：「本法施行前違反行政法上義務之行為應
    受處罰而未經裁處，於本法施行後裁處者，除第15條、第16
    條、第18條第2 項、第20條及第22條規定外，均適用之。前
    項行政罰之裁處權時效，自本法施行之日起算。」準此，本
    件原處分機關裁處權時效期間，應自95年2 月5 日起算3 年
    ，則本件異議人分別於87年8 月1 日、88年10月3 日違反前
    開道路交通管理處罰條例規定而應受處罰，其於95年2 月5
    日行政罰法生效施行前均未經裁處，迄至95年7 月11日始經
    原處分機關裁決如上，從而，依行政罰法第45條第2 項規定
    ，本件原處分機關所為之裁決，尚未逾3 年之法定時效期間
    。是異議人認本件已逾時效期間云云，顯有誤會。
五、又按異議人行為時之道路交通管理事件統一裁罰基準及處理
    細則第44條第1 項規定：「違反道路交通管理事件行為人，
    未依規定自動繳納罰鍰，或未依規定到案聽候裁決，處罰機
    關應於舉發違反道路交通管理事件通知單送達2 個月內依標
    準表逕行裁決之。」此規定嗣於95年6 月30日經交通部及內
    政部令修正為「違反道路交通管理事件行為人，未依規定自
    動繳納罰鍰，或未依規定到案聽候裁決，處罰機關應依基準
    表於舉發違反道路交通管理事件通知單送達且逾越應到案期
    限60日之3 個月內，逕行裁決之。」並自95年7 月1 日起生
    效施行。惟無論依修正前、後之規定，均係主管機關即交通
    部與內政部為補充道路交通管理處罰條例漏未對處罰機關於
    受理違反道路交通管理事件裁決時效所為之補充性質行政命
    令，然因該細則第44條第1 項並未規定處罰機關違反「2 個
    月」或「逾越應到案期限60日之3 個月」期間之規定時，發
    生失權之效果，故解釋上該規定屬訓示之規定，端在促使各
    處罰機關儘速處理，以免形成積案，導致無法達成交通管理
    之目的。而處罰機關若未遵守前開期間之行政命令規定，應
    屬行政機關內部獎懲問題，斷不可因此而解釋為具有失權之
    效果，否則無異與訓示規定之解釋相扞格，併予敘明。
六、綜上所述，異議人確有2 次未領有駕照騎乘機車併騎乘機車
    未戴安全帽之違規行為甚明。從而，原處分機關以異議人違
    規事證明確，分別依道路交通管理處罰條例第21條第1 項第
    1 款及同條例第31條第3 項規定，各裁處異議人罰鍰新臺幣
    12,500元，依法並無違誤，所裁罰之金額亦無不當之處。本
    件異議人執前詞，主張本件裁處權已逾時效，核無理由，應
    予駁回。
據上論結，應依道路交通案件處理辦法第19條，裁定如主文。
中　　華　　民　　國　　96　　年　　3 　　月　　13　　日
                  交通法庭      法　官  林芳華
以上正本證明與原本無異。
如不服本裁定應於送達後5日內向本院提出抗告狀。
中　　華　　民　　國　　96　　年　　3 　　月　　12　　日
                                書記官  黃靖媛
